臺灣高等法院刑事裁定
109年度抗字第292號
抗  告  人  高啓清


上列抗告人即聲請人因聲請提審案件，不服臺灣桃園地方法院中
華民國109年2月17日裁定（109年度提字第13號），提起抗告，
本院裁定如下：
    主  文
抗告駁回。                             
    理  由
一、原裁定意旨略以：聲請人即被逮捕拘禁人高啓清（下稱聲請
    人）因涉嫌飲用酒類後，於民國109 年2 月15日駕駛車牌號
    碼00-0000 號自用小貨車上路，於同日9 時44分前某時許，
    行經桃園市八德街大明街與大圳邊口，為警攔檢盤查，並當
    場對聲請人施予呼氣酒精濃度檢測，而於同日9 時44時分許
    測得其呼氣所含酒精濃度達每公升0.71毫克，而涉犯刑法第
    185 條之3 第1 項第1 款之不能安全駕駛動力交通工具罪嫌
    ，警員許仁傑遂於同日9 時44分許，依刑事訴訟法第88條現
    行犯規定而逕行逮捕聲請人等情，業據警員許仁傑文於原審
    調查時陳述明確，並有桃園市政府當事人酒精測定紀錄表、
    桃園市政府警察局執行逮捕、拘禁告知本人通知書各1 份、
    警員蒐證錄影光碟在卷可憑，而聲請人於警詢時及於原審調
    查時對於上情亦坦認在卷，自堪認定屬實。聲請人雖辯稱：
    伊體內酒精濃度本來就高，酒測值才超標，伊沒有飲酒，非
    酒後駕車之現行犯云云。惟查，聲請人駕駛汽車為警攔檢盤
    查，嗣又經警員對其施以酒測，而測得其吐氣所含酒精濃度
    達每公升0.71毫克等情，自足認其為涉犯刑法第185 條之3 
    第1 項第1 款之不能安全駕駛動力交通工具罪嫌之現行犯，
    警員乃因而依據刑事訴訟法第88條現行犯規定，逕行逮捕聲
    請人，其逮捕程序符合相關法律之規定，應屬合法。至聲請
    人所指上開事由，不僅未能舉證，且更係其公共危險罪是否
    成立之實體爭執，而與警員逮捕程序是否合法無涉，顯非可
    採，聲請人聲請提審為無理由，應予駁回，聲請人並應解返
    原逮捕機關桃園市政府警察局八德分局四維派出所等語。
二、抗告意旨略以：聲請人於109年2月15日駕駛自用小貨車並非
    駕駛客觀上有特殊危險性之交通工具，駕駛過程亦無與人擦
    撞或車禍撞擊，客觀上並無任何異常舉動，且聲請人並未飲
    酒，酒測質為0.71應屬測試機器異常，2月17日聲請人亦有
    發燒臉紅，並非酒醉而臉紅，酒測前亦未賦予聲請人漱口，
    客觀抗告人顯無任何犯罪嫌疑，本件逮捕程序顯然與警察職
    權行使法第8條及刑事訴訟法第88條之規定不符，原裁定應
    予撤銷云云。
三、按人民被法院以外之任何機關逮捕拘禁時，其本人或他人得
    向逮捕拘禁地之地方法院聲請提審；受聲請法院，於繫屬後
    24小時內，應向逮捕、拘禁之機關發提審票，並即通知該機
    關之直接上級機關。但被逮捕、拘禁人已回復自由，得以裁
    定駁回之。提審法第1條、第5條第1項第3款，分別定有明文
    。
四、經查：
　㈠抗告人雖於109年2月20日向原審提出抗告狀，經本院電詢桃
    園市政府警察局八德分局四維派出所，抗告人業於109年2月
    15日原審提解審理後，經檢察官指示毋須解送即行飭回，有
    本院公務電話紀錄在卷可參，抗告人已無因本件尚在受逮捕
    、拘禁狀態中，業已回復自由，有本院被告前案紀錄表1件
    存卷可參，合先敘明。
  ㈡本件抗告人係因涉有飲用酒類後，於109 年2 月15日駕駛車
    牌號碼00-0000 號自用小貨車上路，於同日9 時44分前某時
    許，行經桃園市八德街大明街與大圳邊口，為警攔檢盤查，
    並當場對聲請人施予呼氣酒精濃度檢測，而於同日9 時44時
    分許測得其呼氣所含酒精濃度達每公升0.71毫克，而涉犯刑
    法第185 條之3 第1 項第1 款之不能安全駕駛動力交通工具
    罪嫌，經警於同日9 時44分許，依刑事訴訟法第88條現行犯
    規定而逕行逮捕聲請人等情，業據執行逮捕警員許仁傑於原
    審調查時證稱：當時公園路在停等紅燈，聲請人駕駛自小貨
    車從廣豐路右轉公園路，伊當時先見到他的前車頭為銀色，
    車身為藍色，伊向駕駛座內觀看，聲請人面帶酒容，且神色
    緊張，而後先用電腦查詢該車籍資料，車主照片似乎與駕駛
    人相符，且該車主駕駛資料為酒駕吊銷，便在大明街與大圳
    邊口將其攔查，先以酒測感知棒要求配合呼氣，感知棒呈現
    有酒精反應，之後再用酒測器測定，測定值為0.71MG/L，認
    其觸犯刑法公共危險罪，依刑事訴訟法規定以現行加以逮捕
    等語明確（見原審卷第44頁），並經聲請人當庭坦承上揭經
    警攔查之過程及測試結果屬實，且有桃園市政府當事人酒精
    測定紀錄表、桃園市政府警察局執行逮捕、拘禁告知本人通
    知書各1 份、警員蒐證錄影光碟在卷可憑，而聲請人於警詢
    時及於原審調查時對於上情亦坦認在卷，是抗告人係因涉嫌
    酒駕之現行犯經法院以外之機關而剝奪人身自由，應可認定
    。
  ㈢按「現行犯，不問何人得逕行逮捕之。犯罪在實施中或實施
    後即時發覺者，為現行犯。有左列情形之一者，以現行犯論
    ：一、被追呼為犯罪人者。二、因持有兇器、贓物或其他物
    件、或於身體、衣服等處露有犯罪痕跡，顯可疑為犯罪人者
    」，刑事訴訟法第88條亦有明文。又警察職權行使法第8條
    規定:「警察對於已發生危害或依客觀合理判斷易生危害之
    交通工具，得予以攔停並採行下列措施：一、要求駕駛人或
    乘客出示相關證件或查證其身分。二、檢查引擎、車身號碼
    或其他足資識別之特徵。三、要求駕駛人接受酒精濃度測試
    之檢定。警察因前項交通工具之駕駛人或乘客有異常舉動而
    合理懷疑其將有危害行為時，得強制其離車；有事實足認其
    有犯罪之虞者，並得檢查交通工具。」故警察自得依客觀合
    理判斷認有易生危害之交通工具，即予以攔停，且本件攔停
    地點係公眾得出入場所，警察之攔停，難認有何不合法情形
    存在。此外，抗告人曾因不能安全駕駛案件，經臺灣新竹地
    方法院判處有期徒刑6月，於103年7月7日入監執行，於103
    年11月3日易科罰金執行完畢，有本院被告前案紀錄表在卷
    可案，則警員攔查時依聲請人前科紀錄所為之判斷，亦屬合
    理。
  ㈣本件聲請人有無違反公共危險，係屬法律事實之認定，而提
    審係就逮捕、拘禁合法與否之審查，依原審卷內各書證及警
    員證言，聲請人到庭所陳稱過程，堪認原審所認本件逮捕合
    法，尚非無據，是抗告人以上諸情主張其無酒駕、逮捕不合
    法云云，難以推翻原裁定之基礎甚明。另抗告狀別無其他舉
    證，亦未提出其主張有法律依據之客觀事證供憑。綜上，原
    裁定以「是本件逮捕機關認聲請人顯可疑為酒駕公共危險之
    現行犯，逕行逮捕，核與刑事訴訟法第88條第1、2項現行犯
    之規定相符」，乃認聲請人聲請提審為無理由，應予駁回，
    核無違誤，抗告意旨猶徒憑己意，以上情指摘原裁定不當，
    請求撤銷原裁定，核為無理由，應予駁回。
據上論斷，應依提審法第10條第2項前段，裁定如主文。
中　　華　　民　　國　　109 　年　　2 　　月　　27　　日
                  刑事第十一庭  審判長法　官　楊力進
                              　　    法　官　許文章
                              　    　法　官　沈君玲
以上正本證明與原本無異。
不得抗告。
                                  　　書記官　彭于瑛
中　　華　　民　　國　　109 　年　　2 　　月　　27　　日